臺灣高等法院刑事判決　　　　　　　　 94年度上訴字第140號
上　訴　人　臺灣臺北地方法院檢察署檢察官
被　　　告　甲○○
上列上訴人因被告違反貪污治罪條例案件，不服臺灣臺北地方法
院92年度訴字第1857號，中華民國93年11月17日第一審判決（起
訴案號：臺灣臺北地方法院檢察署92年度偵字第11167號），提
起上訴，本院判決如下：
    主  文
上訴駁回。
    事  實
一、歐介岩（業經原審法院以違背職務之行為，收受賄賂，判處
    有期徒刑一年十月，褫奪公權一年，緩刑二年確定）係臺北
    市政府建設局山坡地水土保持巡查技工，負責臺北市文山地
    區山坡地違規行為之查報、取締及處分等業務，為依據法令
    從事公務之人員，甲○○係臺北市○○區○○段3小段314地
    號土地所有權人之一，為非依據法令從事公務之人員。民國
    91年10月間，甲○○未依法提出申請，即於前開地號土地上
    違法進行整地作業，以搭建木造寮舍供其長子許進發使用，
    嗣為歐介岩於91年10月間某日巡查時發現，歐介岩明知甲○
    ○未依水土保持法第8條第1項第5款及第13條規定向臺北市
    政府建設局提出申請，已違反同法第33條第1項第2款之相關
    規定，且依臺北市政府建設局山坡地水土保持巡查技工執勤
    管理規定，歐介岩應即核實登載於「臺北市政府建設局山坡
    地巡查人員巡查紀錄簿」為舉發，然因甲○○情商並請其數
    日後再行前來有事請託，歐介岩乃未依法查報舉發。91年11
    月間某日，歐介岩依約前往上開地號土地時，甲○○對於從
    事舉發查報業務之歐介岩，關於違背職務之行為，竟基於要
    求歐介岩違背職務不為舉發之犯意，交付一只內裝賄款新臺
    幣（下同）12,000元之袋子與歐介岩。而歐介岩則基於收受
    賄賂而違背職務不予舉發之犯意，竟對於違背職務之行為，
    當場收受上開賄賂，並同意就甲○○違反水土保持法之行為
    不予舉發，且未將違法開發行為登載於巡查紀錄簿。91年12
    月間，歐介岩與郭肇哲辦理業務交接時，為圖掩飾不法收賄
    上情，尚向郭肇哲佯稱甲○○所建之寮舍業已依法提出申請
    。嗣於92年2月13日，因民眾向臺北市政府建設局舉發上開
    土地違法開發整地，郭肇哲於92年2月27日前往會勘，甲○
    ○當場以口頭表示曾給前任巡山員若干好處；而歐介岩則於
    農曆年前將賄款退甲○○，並於92年3月13日，有偵查權限
    之機關未知上情時，向法務部調查局臺北市調查處自首並接
    受裁判。
二、案經被告歐介岩、甲○○向法務部調查局臺北市調查處自首
    、自白後移請臺灣臺北地方法院檢察署檢察官偵查起訴。
    理  由
一、上開事實，業據被告甲○○坦承不諱，並據同案被告歐介岩
    、證人郭肇哲供述屬實，被告對於上開供述之證據能力均無
    意見，且有前揭土地地籍地價地籍圖資料電傳資訊服務系統
    資料（見偵查卷第18至24頁）、臺北市政府建設局山坡地水
    土保持巡查技工執勤管理規定（見偵查卷第15至17頁）、臺
    北市政府建設局92年2月13日受理違反地水土保持法電話檢
    舉登記表影本（見偵查卷第26頁）、臺北市政府建設局92年
    2月27日會勘紀錄表（見偵查卷第31頁）與現場照片影本十
    一張（見偵查卷第27至30頁）、彩色照片影本四張（見偵查
    卷第32至35頁）在卷可參，復有臺北市政府建設局山坡地巡
    查人員巡查紀錄簿四冊扣案可佐，足見被告甲○○之自白，
    核與事實相符。本件事證明確，被告犯行堪以認定。
二、論罪部分：
（一）被告甲○○行為後，貪污治罪條例第11條業經修正，修正
      前該條第1項規定：「對於第二條人員，關於違背職務之
      行為，行求、期約或交付賄賂或其他不正利益者，處一年
      以上七年以下有期徒刑，得併科新台幣三百萬元以下罰金
      」，第3項規定：「犯前二項之罪而自首者，免除其刑；
      在偵查或審判中自白者，減輕或免除其刑」。修正後第11
      條第1項規定：「對於第二條人員，關於違背職務之行為
      ，行求、期約或交付賄賂或其他不正利益者，處一年以上
      七年以下有期徒刑，得併科新臺幣三百萬元以下罰金」，
      第4項規定：「犯前三項之罪而自首者，免除其刑；在偵
      查或審判中自白者，減輕或免除其刑」，即修正前後構成
      要件及刑度均未變更，僅將原第3項規定，改列於第4項。
      經比較新舊法結果，新法並無不利，依刑法第2條第1項前
      段之規定，自應適用修正後貪污治罪條例第11條第1項、
      第4項之規定。
（二）核被告甲○○所為，係犯修正後貪污治罪條例第11條第1
      項之罪。
三、原審認被告甲○○所犯罪證明確，適用修正後貪污治罪條例
    第11條第1項、第4項（原判決贅引第3項）、第19條、刑法
    第11條前段、第2條第1項前段之規定，並審酌被告甲○○並
    無犯罪前案紀錄（參本院被告全國前案紀錄表）、搭建木造
    寮舍之目的，係為供因病失業之長子使用，經提出診斷證明
    書在卷可參（見本院卷第16頁），以致一時失慮，而有本件
    犯行，惟於偵查及審理中自白，且依卷附年籍資料，已年高
    72歲，行賄金額僅12,000元，且據證人郭肇哲陳稱：已於92
    年3月上旬自行拆除違規搭蓋之寮舍（見偵查卷第13頁）等
    一切情狀，認為被告犯罪情節輕微，依修正後貪污治罪條例
    第11條第4項（原判決於理由中誤引同項前段）之規定，免
    除其刑。核其認事用法均無不合，免除其刑亦屬妥適。公訴
    人上訴，指被告年事已高等情，於客觀上並不足以引起一般
    同情，亦即所為非屬顯可憫恕，原判決判決免刑，量刑顯有
    不當云云。惟原判決於理由中所載「被告犯罪情節輕微，顯
    可憫恕」，意在說明適用修正後貪污治罪條例第11條第4項
    「在偵查或審判中自白者，減輕或免除其刑」之具體理由，
    衡酌情節，所為適用並無不當。故公訴人據以提起上訴，為
    無理由，應予駁回。
據上論斷，應依刑事訴訟法第368條，判決如主文。
本案經檢察官郭弘佑到庭執行職務。
中　　華　　民　　國　　94　　年　　3 　　月　　4 　　日
　　　　　　　　　刑事第三庭審判長法　官  楊照男
　　　　　　　　　　　　　　　    法　官  江振義
　　　　　 　 　　　　　　　　　　法　官  王詠寰
以上正本證明與原本無異。
如不服本判決，應於收受送達後10日內向本院提出上訴書狀，其
未敘述上訴之理由者並得於提起上訴後10日內向本院補提理由書
（均須按他造當事人之人數附繕本）。
                                  書記官  駱麗君
中　　華　　民　　國　　94　　年　　3 　　月　　4 　　日
附錄：本案論罪科刑法條全文
修正後貪污治罪條例第11條
對於第2條人員，關於違背職務之行為，行求、期約或交付賄賂
或其他不正利益者，處一年以上七年以下有期徒刑，得併科新臺
幣三百萬元以下罰金。
對於外國、大陸地區、香港或澳門之公務員，就跨區貿易、投資
或其他商
業活動有關事項，為前項行為者，處五年以下有期徒刑或科新臺
幣一百萬
元以下罰金。
不具第 2 條人員之身分而犯前二項之罪者，亦同。
犯前三項之罪而自首者，免除其刑；在偵查或審判中自白者，減
輕或免除
其刑。
在中華民國領域外犯第 1 項、第 2 項之罪者，不問犯罪地之法
律有無處罰
規定，均依本條例處罰。
